【裁判字號】    94,易,499
【裁判日期】    950508
【裁判案由】    恐嚇
【裁判全文】
臺灣臺北地方法院刑事判決               94年度易字第499號
公  訴  人  臺灣臺北地方法院檢察署檢察官
被      告  丙○○
                    路2段24.
選任辯護人  蔡仲誦律師
上列被告因恐嚇案件，經檢察官提起公訴（93年度偵字第21421號）
暨移送併辦（94年度偵字第5420號），本院判決如下：
    主  文
丙○○連續以加害生命、身體之事，恐嚇他人致生危害於安全，
處有期徒刑參月，如易科罰金以參佰元折算壹日。
    事  實
一、丙○○因懷疑甲○○向國稅局舉發其逃漏稅捐乃心生不滿，
    竟基於恐嚇之概括犯意，先後於民國九十三年九月二十三日
    下午四時許、九月二十九日下午五時許，至甲○○位於台北
    市○○區○○路四段六十八號四樓之五住處、台北市○○區
    ○○路四段六十八號一樓涼亭前，以加害生命、身體之意思
    連續向甲○○恫稱：「你們檢舉我逃漏稅，你要給我一千二
    百萬元去繳稅，否則我找黑道將你四個兒子一一殺掉」、「
    否則將你殺死後再把骨頭丟給狗吃」、「幹」、「如果不幫
    忙就要打你」（台語）等語，使甲○○心生畏懼，致生危害
    於其安全。
二、案經被害人甲○○訴由台北市政府警察局信義分局報請台灣
    台北地方法院檢察署檢察官偵查起訴暨同署檢察官移送併辦
    。
    理  由
一、訊據被告丙○○固坦承於上揭時間至前開地點找告訴人甲○○，惟矢口否認有恐嚇之犯行，辯稱：伊之前受甲○○之託
    ，代其銷售房屋，甲○○則從伊所得佣金中先行扣除伊之所
    得稅額，然甲○○嗣後不僅未將代扣所得之稅額繳付國稅局
    ，並唆使其子乙○○向國稅局檢舉伊逃漏所得稅，至伊遭國
    稅局罰罰款連同本稅達一千餘萬元，所以伊才去找甲○○談
    ，但伊並沒有說恐嚇他的話語云云，經查，前開恐嚇之事實
    業據告訴人迭於警訊時陳稱：「他是於九十三年九月二十三
    日十六時左右，到我位於內湖區○○路○段之料八號四樓之
    五家中，說是我檢舉他逃稅，害他被國稅罰款壹仟貳佰多萬
    元的稅金，要我幫他繳罰金，我就告訴他我沒這麼多錢，而
    他就說沒錢就拿你龍潭那塊山坡地出來。（丙○○有無向你
    告知如不付款之後果？）他說如果不付款的話，將要殺死我
    後再把骨頭丟給狗吃，而後又說如果不拿錢出來就要殺死我
    全家人。」（見九十三年度偵字第二一四二一號偵查卷第二
    十四頁）、於偵查時陳稱：「（丙○○是否有去找過你？是
    否有恐嚇你？）有。有。（丙○○是否有恐嚇你？）有。他
    要將我們家的人一個一個殺掉。」（見前開偵查卷第三十六
    頁）、於本院審理時證稱：「（被告有無恐嚇過你？）去年
    九月底在我成功路的家裡用台語『我害他房子賣光光，老婆
    也離婚了』，並且放話說『要讓我們家的男人死光光』，他
    叫我替他繳一千二百萬元被罰的款項，錢不夠叫我拿土地出
    來賣。之後過了約一星期在我家住處前的涼亭又遇到他，他
    說我是受日本教育的人，應該很實在，問我要不要拿錢出來
    解決，否則要把骨頭剁一剁丟給狗吃，還用手比畫。」等語
    （見本院九十四年七月二十日審判筆錄第四至五頁），核與
    當時在甲○○住處幫傭之證人丁○○於警訊時證稱：「（九
    十三年九月二十九日十七時許，妳是否有帶甲○○至力霸成
    功大樓一樓涼亭活動？）是的。（當時對方是否過來恐嚇甲○○？）是的。（當時恐嚇內容為何？）大概的意思為『給
    他一千萬繳稅金，不然要把甲○○殺掉，骨頭餵狗吃』。（
    當時你是否在場？）是的，當時我就站在甲○○旁邊。」（
    見九十四年度偵字第一六五七號偵查卷第三十一頁）、於偵
    查時證述：「當天被告到甲○○住宅，我幫他開門，之後被
    告與甲○○吵架，我有聽到被告說要甲○○幫忙，有提到錢
    及土地的事情，後來雙方又大聲爭吵，被告說沒錢就拿土地
    出來，我有聽到被告有說什麼孩子死掉之類的話，但我聽不
    大清楚，被告並說如果甲○○不拿錢或土地出來，就要打甲○○，被告只進過甲○○住宅一次，．．．後來我陪甲○○
    到外面散步，被告又來找甲○○，我有聽到被告說如甲○○
    不拿錢出來，就要把甲○○殺掉，並將骨頭拿去餵狗吃。」
    （見前開偵查卷第六十二頁）、於本院審理時結證稱：「（
    九月二十三日當天的情況如何？）那天下午約四點多，被告
    有來敲門，我不知道他是誰，我就開門讓他進來，他跟告訴
    人甲○○講話，被告進來就問告訴人甲○○就是阿公身體狀
    況，他們講很多些話，有些我不太記得，因為時間已經過很
    久了，後來我有聽到他們吵架，說話大聲，我有看到被告拿
    身分證出來對阿公說他現在已經沒有老婆，說現在什麼也沒
    有了，我聽到講到土地、錢、阿公的兒子、桃園打官司的事
    ，他就說要阿公幫忙他的錢，阿公說他沒有錢，他說阿公沒
    有錢就拿土地出來，後來兩個人講大聲，被告就講『幹』三
    字經，跟一大堆不好聽的話，但是講些什麼我不太記得。．
    ．（九月二十三日之後被告還有無去阿公家見面或講話？）
    九月二十九日下午五點左右我帶阿公去外面，被告也有來，
    他跟阿公吵架，他講到九月二十三日那天來家裡所講的事情
    一樣，我又聽到不好聽的話『幹』，並且說阿公如果不拿錢
    出來要殺掉阿公，而且要把骨頭拿到山上去給狗吃，．．．
    」等語相符（見本院九十四年七月二十日審判筆錄第七、八
    頁），選任辯護人質疑證人丁○○之台語能力，惟證人丁○○雖為越南人，然依卷附之入出國日期證明書所載，其於九
    十一年八月二十四日即至台灣，距案發九十三年九月時已有
    二年餘，且其始終均係擔任告訴人甲○○之看護，告訴人甲○○僅會說台語，故證人丁○○亦僅能以台語與告訴人甲○○溝通，是以證人丁○○於歷經二年餘之聽聞下而略懂台語
    ，並無悖於常情，況證人丁○○於本院審理時確實聽懂選任
    辯護人以台語所質問「我要把你殺掉」，且被告亦不否認去
    找告訴人談論前揭稅款情事時，因告訴人拒絕給錢而雙方發
    生爭執，依當時情狀，被告出言恐嚇，亦與當時客觀情境相
    符，應認告訴人甲○○之指訴、證人丁○○之前開證詞係屬
    真實，堪予採信，被告否認犯行，純係推諉卸責之詞，諉無
    可採。本件事證明確，被告犯行洵堪認定，應依法論科。
二、核被告之所為，係犯刑法第三百零五條之恐嚇危害安全罪。
    被告先後二次犯行，時間緊接，所犯構成要件相同之罪名，
    顯係基於概括犯意反覆為之，為連續犯，應論以一罪，並加
    重其刑。公訴人雖未就移送併辦之九十三年九月二十九日之
    恐嚇犯行起訴，惟此部分與起訴事實有裁判上一罪之關係，
    基於審判不可分之原則，本院自得併予審理，附此敘明。爰
    審酌被告因稅款糾紛而出言恐嚇八十餘歲高齡之告訴人，所
    用之方式、言語，致使告訴人心生畏懼之程度，及犯罪後猶
    否認犯行等一切情狀，量處如主文所示之刑，並諭知易科罰
    金之折算標準，以資懲儆。
三、另告訴代理人認被告前開行為涉有恐嚇取財之犯嫌，惟據被
    告堅決否認，辯稱：伊僅係向甲○○要回之前被代扣之稅款
    ，且因伊係遭甲○○之子乙○○向國稅局檢舉伊逃漏稅，所
    以就國稅局對伊之罰金亦應由甲○○為伊繳納，伊並沒有意
    圖為自己不法所有等語。經查，被告確於八十五、八十六年
    間受甲○○委託，代其銷售甲○○與遠東建設公司合建之「
    愛迪生中心廠辦大樓」所分得之房屋，並於銷售後分五期請
    領佣金給付，此為告訴人甲○○所不爭執，雖被告主張告訴
    人甲○○從應付之佣金中先行扣除被告之所得稅額後才給付
    ，故告訴人甲○○有代為給付稅額之義務，此部分為告訴人
    甲○○所否認，惟據卷附告訴人甲○○與被告於八十六年五
    月十二日所簽訂之手寫協議書內所載，雙方約定銷售服務費
    均須由被告補貼告訴人甲○○有關之稅額後，始由告訴人甲○○為佣金給付，雙方就何謂「有關稅額」並未於協議書內
    明白約定，故被告或有可能因此認其佣金之所有稅額均須由
    告訴人於已扣款內代為繳納，而與告訴人甲○○間有不同認
    知與解讀，被告因此認告訴人未代其繳納已先扣除之稅額，
    且告訴人之子乙○○反而向國稅局檢舉，致其被國稅局罰款
    ，共達一千餘萬元，此有被告所提之台灣高等行政法院判決
    、國稅局復查決定書、綜合所得稅核定稅額繳款書、自動補
    報稅額繳款書、罰鍰繳款書等在卷可按，是以被告依其認知
    要求告訴人甲○○給付原已預扣之稅額及嗣後之罰鍰，難認
    其有何不法所有之意圖，故被告之前開行為並不該當於恐嚇
    取財之犯行，併此敘明。
四、另移送併辦意旨略以：（一）被告基於恐嚇之概括犯意，先
    後於九十三年九月二十三日十三時三十分許，撥打電話至乙○○任職之「永琦有限公司」（址設於台北市○○區○○路
    一二七巷九號）、九月二十七日上午八時許，至「永琦有限
    公司」、九十三年十月六日上午十一時許，至乙○○位於台
    北市○○區○○路一二七巷五號三樓住處，連續對乙○○恐
    嚇：要將其殺掉、要找黑道將其押走等語，致乙○○心生畏
    懼；（二）被告分別於九十三年九月二十九日十時許、十月
    六日十時許、十月七日十七時三十分許、十月十一日十時二
    十分許、十月十二日八時許、十月十三日九時許、十四時許
    、十六時許、十七時許、十月十四日十時許，均至甲○○前
    揭住處恐嚇甲○○，因認被告前開犯行亦涉有恐嚇危害安全
    之罪嫌云云。
五、訊據被告堅決否認有移送併辦之犯行，辯稱：伊僅有至乙○○之「永琦有限公司」一次，但伊並沒有恐嚇乙○○，至於
    甲○○之部分，伊確實有於前開時間至其住處，但甲○○並
    未開門等語。經查：
（一）就乙○○告訴之部分：據告訴人乙○○於警訊時指陳：「
    （丙○○用何方法恐嚇你？）（一）九十三年九月二十三日
      十三時三十分許，丙○○撥打電話至我所開設之公司內給
      我，並於電話中出言恐嚇，內容為『你檢舉我逃漏稅，你
      要給我一千二百多萬元去繳稅，否則就把你殺掉』等語。
      （二）九十三年九月二十七日八時許，我剛好送小孩上學
      回來，一下車便遇到丙○○，他開口便向我恐嚇，內容為
      『你要給我一千二百多萬元去繳稅，現在是我一個人出面
      ，不然的話，我就帶一堆黑道的人來，把你押走』等語，
      隨即離去，此時我太太陳麗琴剛好騎機車回來，有遇到丙○○，但雙方沒交談，所以我太太陳麗琴也不知道剛剛發
      生何事。（三）九十三年十月六日十一時許，他又至我開
      設之公司內向我恐嚇，內容為『你不付款解決，就把你殺
      掉』等語。」（見九十四年度偵字第一六五七號偵查卷第
      二十六、二十七頁），惟依告訴人乙○○於九十三年十月
      二十日於偵查中所提之刑事補充告訴狀內載明被告於九十
      三年十月六日上午十一時許，係至其位於台北市○○區○○路一二七巷五號三樓住處，核與其於警訊時稱當天被告
      係至永琦有限公司之地點不同，再者，據告訴人乙○○於
      九十四年七月二十日於本院審理時證稱：「九十三年九月
      二十三日開始他到我港墘路的公司裡，他說幫我父親賣房
      子稅金的問題．．」（見該次審判筆錄第十二頁），亦與
      告訴人乙○○於警訊稱當天係被告打電話至其公司之方式
      不同，又參諸告訴人乙○○於九十四年七月二十日本院審
      理時證述：「（你之前在偵查中有提到被告恐嚇你的言詞
      有錄音，詳述錄音地點、時間？）九月二十三日或二十四
      日是在家裡，是我打過去找他的，用電話錄音。」（見
      該次筆錄第十四頁），就九月二十三日該次究係被告自行
      撥打電話予告訴人乙○○，抑係告訴人乙○○打給被告，
      甚至係被告親自至告訴人乙○○之工作地點，告訴人乙○○就此部分陳述前後屢次不一，且該次是告訴人乙○○指
      訴被告第一次對其為恐嚇之時間，告訴人怎可能立即用電
      話錄音？故告訴人乙○○前後扞格不一之指訴是否屬實，
      已有疑義，另據告訴人乙○○前開警訊所述及於偵查中對
      被告至其公司時，其太太陳麗勤雖有在場，但並未聽到雙
      方談話內容一事均供述一致，並與證人陳麗勤於警訊時所
      陳相符，惟嗣於偵查中所呈之刑事補充告訴狀內（見前開
      偵查卷第七十頁）及本院九十五年三月十三日審理時又改
      稱其太太有看到，請求傳訊其太太對被告恐嚇之行為作證
      云云，告訴人乙○○前後矛盾之陳述，已難認其所為告訴
      內容屬實，況告訴人乙○○與被告並無任何契約關係或金
      錢往來，被告並無為稅款而恐嚇告訴人乙○○之必要，甚
      至單槍匹馬於上班時間跑至告訴人乙○○其妻所經營之公
      司恐嚇之必要，應認告訴人乙○○前開之指訴係屬不實。
（二）就甲○○告訴之部分：依告訴人甲○○於九十三年十月八
      日所提之刑事告訴狀載有（九十三年度偵字第二一四二號
      偵查卷第十九頁）：「九十三年九月二十九日上午十時許
      ，被告丙○○又前來告訴人甲○○住宅門前，越傭丁○○
      看見被告丙○○不敢開門，致丙○○未能進入住宅內，始
      倖倖然離去．．」，顯然被告該次並未進入被告住處，亦
      未出言恐嚇。又據證人丁○○於偵查中證稱：「．．被告
      只進過甲○○住宅一次，但到甲○○住宅外面按門鈴很多
      次，甲○○叫我不要開門，後來門鈴壞了，被告有用力敲
      門，但我沒聽到被告有說什麼話，另外有一次被告來按門
      鈴，我只開內門，並向被告說甲○○在睡覺，被告說他一
      定要見到甲○○，我不理會，便將門關上．．後來被告每
      天都到甲○○住處，但我都沒有開門。」（見九十四年度
      偵字第一六五七號偵查卷第六十二頁）、於本院審理時證
      稱：「．．後來他每天都會來叫門，大約隔一、二天後他
      來叫門，我有開門，家裡是有二道門，我開裡面那一道門
      ，因為阿公不願意見到他，他就跟我說以後被告來不要開
      門。」（見九十四年七月二十日審判筆錄第八頁），足認
      被告除了前開本院所認定九十三年九月二十三日、九月二
      十九日有為恐嚇之言語外，就移送併辦之前開時間，被告
      雖有至告訴人甲○○住處，卻都未見到告訴人甲○○，並
      未對其為恫嚇之言語，即便被告有用手用力敲門，依證人
      丁○○之前開證詞，亦係因告訴人甲○○住處電鈴壞掉始
      需為之，並非另有恐嚇之行為。雖告訴人乙○○提出被告
      於九十三年十月十一日上午至告訴人甲○○住處一樓大廳
      ，與告訴人乙○○爭吵之錄音帶譯文（譯文上載日期為九
      十三年十月十四日，然據檢察官庭呈內湖派出所之備案紀
      錄表，其上所載日期為十月十一日，故應為十月十一日始
      為正確），惟依該譯文所載，被告並無為任何之恐嚇言語
      ，亦難認為被告就移送併辦之時、地有為恐嚇之行為。
六、綜上所述，並無任何積極證據足認被告有為前開移送併辦之
    恐嚇犯行，應認不能證明被告有此部分之犯行，而將此部分
    退回由原檢察官續行偵辦。
據上論斷，應依刑事訴訟法第二百九十九條第一項前段，刑法第五
十六條、第三百零五條、第四十一條第一項前段，罰金罰鍰提高標
準條例第一條前段、第二條，判決如主文。
本案經檢察官孟令士到庭執行職務
中    華    民    國    九十五  年    五    月    八    日
                  刑事第三庭    審判長法  官  林恆吉
                                      法  官  王幸華
                                      法  官  游士珺
如不服本判決，應於判決送達後10日內，向本院提出上訴狀。
以上正本證明與原本無異。
                                      書記官  劉新怡
中    華    民    國    九十五  年    五    月    八    日
附錄論罪科刑法條
刑法第三百零五條
(恐嚇危害安全罪)
以加害生命、身體、自由、名譽、財產之事，恐嚇他人致生危害於
安全者，處二年以下有期徒刑、拘役或三百元以下罰金。


司法院資訊處製作；財團法人民間司法改革基金會備份。
